【裁判字號】    90,重上,554
【裁判日期】    920114
【裁判案由】    返還價金
【裁判全文】
臺灣高等法院民事判決  九十年度重上字第五五四號
      上  訴  人  宏盛建設股份有限公司
      法定代理人  洪國雄
      被  上訴人  戊○○
                  戌○○
                  甲○○
                  巳○○
                  辛○○
                  癸○○
                  辰○○
                  乙○○
                  庚○○
                  己○○
                  宇○○
                  亥○○
                  玄○○
                  地○○
                  申○○
                  寅○○
                  丙○○
                  丑○○
                  酉○○
                  宙○○
                  午○○
                  子○○
                  丁○○
                  未○○
                  壬○○
                  天○○
右當事人間返還價金事件，上訴人對於中華民國九十年十月五日臺灣臺北地方法院八
十八年度重訴字第二七六二號第一審判決提起上訴，本院判決如左：
    主    文
原判決關於命上訴人給付部分，及該部分假執行之宣告，暨訴訟費用之裁判（除確定
部分外）均廢棄。
右廢棄部分，被上訴人在第一審之訴及假執行之聲請均駁回。
第一審（除確定部分外）及第二審訴訟費用均由被上訴人負擔。
    事    實
甲、上訴人方面：
一、聲明：
  (一)原判決不利於上訴人部分廢棄。
  (二)右廢棄部分，被上訴人在第一審之訴駁回。
二、陳述：除與原判決記載相同者外，補稱略以：
  (一)關於「中庭」一詞，依教育部國語辭典、台灣省建築師公會編輯之建築辭典及東
    海大學王小璘教授所為之解釋，各有不同，可見早期對中庭解釋較為狹義，經過
    時代的變遷、建築型態及人類生活空間的改變，對中庭意涵已採廣義解釋，現代
    建築已捨棄四合院之設計型式，中庭一詞難再以建築物中間庭院予以界定；另中
    華民國建築技術學會、中華民國建築開發商業同業公會全國聯合會及台北市建築
    師公會對中庭之解釋中，並無一解釋為「建築物所圍成之空間」、「中間庭院」
    ，被上訴人之主張顯非可取。
  (二)次查「宏盛天廈」銷售時期之另份廣告圖明載「想像一下，一八○○坪的花園有
    多大，如果您家擁有一八○○坪的前庭、後院」，足見上訴人僅在表明建築基地
    ，扣除建物所占面積約五百坪外，周圍餘有一千八百坪之綠化空間。此外，亦有
    多份廣告提及「千坪私家花園」、「八三％綠地保留」、「一八○○坪湖光水色
    自然生態館」後有百甲蒼翠山林保護區，完整二三○○坪大基地規劃、建蔽率僅
    十七％」等前後歧異之語詞，如謂一千八百坪中庭僅指建築物中間之庭院，何來
    一八○○坪前庭、後院及私人後花園可言，且由上述廣告文字整體觀之，所謂中
    庭應係指基地內除建物本體以外之空地而言。
  (三)由下列買賣事實以觀，消費者不可能因廣告稱有一八○○坪之中庭用語，而誤認
    本件由三棟房屋所圍成之空間有一千八百坪：
  (1)兩造所訂立之買賣契約書已將基地全部地號予以標示，且載明土地使用分區為住
    宅區、風景區，就基地範圍標示極其清楚，並無遺漏情事。
  (2)本案建築於八十四年九月間取得建造執照，八十五年六月七日建築基地設施安全
    圍籬開始挖掘正式施工，八十六年八月間已完成地下一、二層之樓版工程，同年
    九月間完成至地上四樓，八十七年五月間十七樓及屋頂版全部結構完成，其中「
    宏盛天廈」客戶分別於八十六年三月至五月間簽約，「湖景花園」客戶分別於八
    十六年十月至八十七年五月間簽約，「羅丹花源」客戶分別於八十七年五月至八
    十八年一月間簽約，被上訴人等簽約時，工地現場已施工挖掘並設置安全圍籬，
    消費者稍加查看即可大略認知基地範圍，上訴人何來施用詐術。
  (3)廣告內所載大樓透視圖與一樓平面圖所作三棟大樓中間之空地與設計圖及現況完
    全相符，並未將此部分空地比例予以加大。
  (4)因銷售現場已有包含基地圖在內之建照設計圖說，故廣告內容即未再刊載基地圖
    ，至廣告圖及平面圖圖面僅在說明公共設施項目、坐落位置或遠距離之全區建築
    示意圖，並非用以說明基地之坐落情形及範圍，上訴人並無故意隱瞞三七九地號
    之情事。
  (5)由證人徐博彰、張正達、吳俊寬、曾文宏、張國祥等人於原審之證詞可知，於銷
    售過程中，銷售人員有向消費者解釋基地範圍，並帶看銷售現場，銷售現場並擺
    置有全套之建照設計圖供參閱；且上訴人為方便消費者瞭解整個基地坐落狀況，
    曾向訴外人陳文銘租用台北縣汐止市○○○街十五號七樓之房屋供消費者鳥瞰整
    個基地，銷售人員對於有意購賣社區房屋之消費者必帶至上址參觀，豈會對基地
    坐落產生誤會。
  (四)被上訴人之請求依據及損害額之計算尚屬無據：
  (1)本件買賣並無詐欺情事，被上訴人不得以受詐欺為由撤銷買賣契約，從而自不得
    依不當得利之規定請求返還買賣價金。
  (2)依上，本件亦無侵權行為可言，且被上訴人請求損害賠償範圍包括已繳房地總價
    、優惠貸款利息損失、裝潢損失，誠不知其計算基礎為何。
  (3)上訴人乃依約履行，無不完全給付之情事，又如何計算不完全給付之損害額，亦
    未見說明。
  (4)買賣標的物並無瑕疵，被上訴人不得依民法第三百五十四條第一項前段主張解除
    契約。
  (5)依中華民國建築技術學會鑑定報告，足見三棟建物之現狀較之置於基地邊緣在經
    濟價值顯然較高。
  (6)依消費者保護法第五十一條之文義解釋，消費者唯有依消保法之有關規定提起訴
    訟，本件被上訴人主張之訴訟標的不論是不當得利、侵權行為或不完全給付、物
    之瑕疵擔保損害賠償請求權，皆非消保法所規定，至消保法第二十二條、第二十
    三條第一項均非請求權基礎，是被上訴人依消保法第五十一條請求上訴人給付三
    倍以下之懲罰性賠償金，難謂適法。又被上訴人所交付之買賣價金乃為取得買賣
    標的物之代價，並非消保法或公平交易法第三十二條第一項所指之損害，被上訴
    人至今未證明其受有何損害，則其請求依消保法第五十一條及公平法第三十二條
    第一項請求賠償金，即非有理。再公平法及消保法上開規定，顯係請求權競合，
    僅能擇一行使，原審依公平法及消保法之規定，各命上訴人負擔一倍買賣價金之
    賠償，顯有未當。
  (7)被上訴人之請求若認有理由，因其等（即起訴狀所列附表一之原告）主張解約撤
    銷買賣契約，上訴人主張為同時履行之抗辯，於其等返還系爭房地予被上訴人前
    ，上訴人得拒絕賠償其損害。
三、證據：除援用原審提出者外，補提公平交易委員會決議二件、本院九十年度重上
    字第四五號民事判決、中華民國建築技術學會鑑定報告書、中華民國建築開發商
    業同業公會全國聯合會函、鑑定人筆錄、吳俊寬、曾文宏、張國祥、徐博彰證詞
    筆錄、陳文銘證明書（以上均影本）等件為證。並聲請履勘現場。
乙、被上訴人方面：
一、聲明：駁回上訴
二、陳述：除與原判決記載相同者外，補稱略以：
    (一)判斷不實廣告之基本原則應係依一般消費者的認知來解釋廣告所傳遞之訊息
      ，倘所售建物內容、用途與實際不符，其廣告即屬虛偽不實引人錯誤，而有公
      平交易法第二十一條第一項規定之適用。
    (二)關於本件買賣契約中「中庭」之真意：
    (1)依教育部國語辭典及台灣省建築師公會之解釋，中庭係指「住宅等建築物中央
      的露天庭院」、「四周由建築圍成之庭院」，另台北市建築師公會鑑定報告書
      亦明白定義系爭廣告中「中庭」之範圍，並據以認定建商應賠償因廣告不實而
      購買住戶之損害。
    (2)系爭三九七地號為完全未開發之空地，不僅雜草叢生，且中間尚有既成道路與
      系爭三棟建物隔開，開放空間廣場及中庭設施均未坐落於該地號土地上。
    (3)上訴人於銷售時之廣告用語一再載明「一八○○坪藝術中庭」、「一八○○餘
      坪中庭綠化空間」、「大樹成蔭、綠茵舖地、流泉花園植滿一八○○坪階梯式
      中庭」、「二三○○坪基地，只蓋五○○坪留下一八○○坪的噴泉水瀑劇場、
      義大利式中庭花園、近二十項公共設施」等，廣告所附平面圖均未標明三九七
      地號土地。
    (4)依社會上一般認知，中庭係指建築物所圍成之空間，略指中間庭院之意，上訴
      人為社區房屋建築業者，應明知此一習慣用語對於購屋者之意義，在於其購買
      者，除房屋外，尚包括可得自由使用供娛樂休憩之社區庭園，以其廣告用語，
      尤指精心設計、賞心悅目之庭園。是該一八○○坪藝術中庭係坐落在三九五地
      號上房屋與社區道路間之庭園設計空間，不包括三九七號未經開發之土地。
    (5)中華民國建築技術學會及中華民國建築開發商業同業公會全國聯合會完全係以
      建築投資業者之立場為解釋，忽略一般社會大眾尤其是消費者對中庭之認知，
      其立場有失客觀公正。另有關價差部分，鈞院（本院另案九十年度重上字第四
      五號返還價金事件）送請中華民國建築技術學會鑑定事項明示：假設三九七地
      號土地全部集中坐落在三棟大樓間，其整體建築之價值與現今整體建築之價值
      是否不同？若有，其價差為何？惟鑑定報告卻認「當土地合併使用後其整體價
      值不應該再有風景區或住宅區來計算價值之理由」，與命鑑定之意旨有違，且
      未論及三九七號土地作為中庭使用時，應增加之建築、造景設施需費若干，應
      以台北市建築師公會就價差之估算提出客觀之計算基礎及方式較為可採。
    (三)本件係因上訴人製作不實及引人錯誤之廣告欺瞞消費者，致使被上訴人陷於錯
      誤而為交易：
    (1)上訴人並未將三九七號土地標示於廣告平面圖內，故被上訴人於訂約時，不知
      建築基地尚涵蓋建物後方之大片林地，上訴人蓄意隱匿此一交易重要內容，顯
      已構成詐欺消費者之行為。
    (2)廣告載明有一八○○坪藝術中庭等用語，廣告圖中並有三座建物之示意圖，該
      圖所示三建物間寬闊之中庭即為所稱之「一八○○坪藝術中庭」；且平面圖未
      將三九七號土地標示於內，其基地範圍僅限於三九五號土地，實際上三九五號
      土地僅約一二七三‧五坪，扣除建物基地約五百坪後，與「一八○○坪藝術中
      庭」相差千餘坪，而三七九號土地位置遠在宏盛天廈建物之外，既成道路貫穿
      其中，且為山坡林地，並緊鄰墳墓，時有殯葬隊伍出入，根本無法作為社區私
      家花園、藝術中庭之用，足見上訴人之廣告確與實際完工之現況有極大差距。
    (3)本件消費者購買預售屋時，由於建物尚未完工，只能憑建商製作之廣告作為買
      賣契約之內容，消費者所購買之預售屋非只限於房屋本身，尚包括廣告上載明
      之公共設施、建築式樣，上訴人之預售屋廣告一再強調有一八○○坪中庭，以
      之作為吸引消費者購買意願之宣傳手法，致被上訴人受其吸引而決意購買。又
      本件雖已交屋，但僅為被上訴人各別購買之樓層，包括中庭等公共設施部分尚
      未點交，被上訴人非建築專業人士，對完工後之現場是否有一八○○坪難以一
      眼望知，上訴人從簽約迄於交屋過程中從未告知建築基地尚包括後方之三九七
      號土地，及中庭面積遠低於廣告上宣稱之一八○○坪，自不容上訴人以被上訴
      人受詐騙所陷於之錯誤認知，謂被上訴人於交屋後經他人告知始知面積不符，
      顯未受欺騙等語置辯。
    (4)上訴人之銷售人員與被上訴人洽談、訂約時，從未提出建照設計圖及平面圖供
      消費者參閱，若上訴人無隱瞞之意，何以買賣契約書附件有房屋平面圖、地下
      室平面圖，卻未將建照平面圖、風景區平面圖及三九七號土地位置併為附件。
      而簽約時現場雖已動工開挖，惟因有施工圍籬，施工現場亦未將全部基地範圍
      標示清楚，於銷售現場擺設之模型屋亦均未將三九七號土地標示在內，合約書
      所附圖面亦未載有該筆土地及標記其為風景區，故於訂約過程中，被上訴人因
      受上訴人蓄意隱瞞而未知實際基地範圍，並誤認所購買之建物有一八○○坪私
      家中庭花園。
    (四)被上訴人主張之請求權基礎：
    (1)起訴狀附表一原告（即被上訴人）部分
    依民法第九十二條第一項撤銷買賣契約所為之意思表示，並依民法第一百七十
      九條不當得利、第一百十三條等規定，請求返還房地之總價款。
    依民法第一百八十四條請求損害賠償，被上訴人所受損害包括已付之買賣價款
      及諸如優惠貸款利息、裝潢費用等其他損失，因其他損失部分舉證及金額計算
      有困難，故請求以買賣價款為損害賠償金額。
    依公平交易法第三十一條請求損害賠償即被上訴人所支付之房地總價款。
    依消費者保護法第五十一條請求損害賠償及懲罰性賠償金，被上訴人所受損害
      即所付之價金。消保法有關損害賠償部分與公平法為重疊合併關係，並均為民
      法之特別法，應優先適用，至依消保法請求懲罰性賠償金部分則為獨立之請求
      。
    如認不得以受詐欺為由撤銷買賣契約或請求損害賠償，則被上訴人依民法第三
      百五十四條第一項、第三百五十九條之規定，主張解除契約，請求回復原狀返
      還已繳之房地價金。
    如認上述請求不能成立，即兩造買賣契約仍存在，則被上訴人主張依民法第二
      百二十七條，請求不完全給付之損害賠償，損害金以房地總價二分之一計算；
      或依民法第三百五十四條第一項、第三百五十九條之規定，請求減少房地價金
      二分之一。
    又買賣契約雖仍存在，惟上訴人就其不實廣告，仍應依公平交易法第三十一條
      規定負損害賠償責任，系爭社區另案經台北市建築師公會鑑定所受損害為每坪
      一萬六千八百零三元，故依公平法第三十二條第一項請求以上開鑑定金額之三
      倍作為損害額。
    另被上訴人亦得依前述消費者保護法第五十一條之規定，請求損害賠償及懲罰
      性賠償金。
    (2)起訴狀附表二原告（即被上訴人）部分：
    除依民法第一百八十四條請求上訴人賠償因廣告不實所受之損害外，並得依民
      法第二百二十七條請求不完全給付之損害賠償；或依民法第三百五十四條第三
      百五十九條之規定請求減少價金，上開損害額及應返還之價金均依房地總價二
      分之一計算。
    依公平交易法第三十一條之規定請求賠償，損害賠償額之計算參前述(1)第項
      說明。
    依消費者保護法第五十一條規定請求損害賠償及懲罰性違約金，損害額之計算
      參前述(1)第項說明。
    (3)被上訴人前開各項請求權依據及金額計算明細詳如附表二所載。
三、證據：援用原審提出之立證方法。
    理    由
一、被上訴人主張：被上訴人等二十七人，分別於如后附表二所示時間，與上訴人宏
    盛建設股份有限公司（下稱宏盛公司）簽訂房地預定買賣契約書，訂購宏盛公司
    坐落台北縣汐止市○○段社后小段六五－五、六五－六、六五－七、三九四、三
    九四－一、三九五、三九六－一、三九七、四○○等地號土地上興建銷售之預售
    屋及基地，訂購戶別、房地總價及銷售案名分別如附表一所示。其中被上訴人午
    ○○、子○○為夫妻，以二人名義共同簽約，並各登記所有權二分之一。上訴人
    於預售上開房地時，於其所製作之廣告中，強調該預售房地之建築規劃，有「一
    八○○坪藝術中庭」、「宏盛天廈一八○○餘坪中庭綠化空間‧‧‧」（以上案
    名：宏盛天廈）；「大樹成蔭、綠茵舖地、流泉花圃植滿一八○○坪階梯式中庭
    ‧‧‧」、「二三○○坪湖岸珍貴基地，留一八○○坪面積給中庭‧‧‧」（以
    上案名：湖景花園）；「二三○○坪基地，只蓋五○○坪留下一八○○坪的噴泉
    水瀑劇場、義大利式中庭花園，近二十項公共設施」（以上案名：羅丹花源）。
    又上訴人所提供之平面圖及建築示意圖，其規劃之二十餘項公共設施均設置於三
    棟建物間之中庭，且由廣告內容以觀，平面圖所示之範圍即為該房地建築基地之
    範圍，而其平面圖所繪製之中庭即廣告所稱之「一八○○坪藝術中庭」。嗣被上
    訴人等辦理交屋後，經其他承購戶告知建築基地有與廣告不符之問題，經參閱該
    房地之施工圖、土地登記謄本等資料，方知本房地之建築物及中庭等公共設施，
    係坐落於前揭三九五地號土地，另於建物後方之三九七地號土地亦為建築基地之
    範圍，惟前揭上訴人製發之廣告及平面圖均將三九七地號土地隱匿未載。依土地
    登記謄本所載三九五地號土地面積為四二一○平方公尺即一二七三．五坪，扣除
    建築物所占之土地面積約五○○坪，中庭及其他空地面積僅餘約七○○多坪，較
    廣告所稱之一八○○坪短少達一千餘坪；至於三九七地號土地之現況則為一山坡
    林地，編定為風景區，雜草林木叢生，且緊鄰墳墓區復有一既成巷道貫穿其中，
    根本無法如上訴人廣告宣傳可作為私家藝術中庭之用，足見上訴人宏盛公司確有
    蓄意隱瞞交易內容之重大資訊，復製作不實內容之廣告欺瞞消費者之惡行，致被
    上訴人等陷於錯誤而簽訂買賣契約。從而(一)附表一編號一至十八之被上訴人依下
    述各項請求權，提起本件訴訟：(1)依民法第九十二條第一項規定，以原審起訴狀
    為撤銷買賣之意思表示，被上訴人應依民法第一百七十九條不當得利、民法第一
    百一十三條等規定將被上訴人已給付之買賣價款返還予被上訴人。若認被上訴人
    不得以受詐欺為由撤銷意思表示，則主張依民法第三百五十四條第一項、第三百
    五十九條之規定，以起訴狀為解除買賣契約之意思表示，上訴人應依民法第二百
    五十九條將被上訴人所給付之房地價金返還。(2)依民法第一百八十四條、公平交
    易法第二十一條第一項、第三十一條、第三十二條第一項請求損害賠償，另依消
    費者保護法第二十二條、第五十一條請求損害賠償及三倍之懲罰性賠償金，又消
    保法有關損害賠償部分與公平法為重疊合併關係，並均為民法之特別法，應優先
    適用，至依消保法請求懲罰性賠償金部分則為獨立之請求。(3)如認上述請求均不
    能成立，則被上訴人主張依民法第二百二十七條，請求不完全給付之損害賠償；
    或依民法第三百五十四條第一項、第三百五十九條之規定，請求減少房地價金，
    上訴人應將減少之價金返還被上訴人。併依上述公平交易法之規定請求損害賠償
    及依前述消費者保護法之規定，請求損害賠償及懲罰性賠償金。(二)附表一編號十
    九至二十六之被上訴人依下述各項請求權，提起本件訴訟：(1)依民法第一百八十
    四條、公平交易法第二十一條第一項、第三十一條、第三十二條第一項請求損害
    賠償，另依消費者保護法第二十二條、第五十一條請求損害賠償及三倍之懲罰性
    賠償金(2)依民法第三百五十四條、第三百五十九條規定，請求減少價金。(3)依民
    法第二百二十七條請求不完全給付之損害賠償。被上訴人除請求給付上述金額外
    並均自起訴狀繕本送達翌日起至清償日止，按年息百分之五計算之利息（請求權
    之依據及金額計算明細，參附表二）。（原審就被上訴人之請求依公平交易法及
    消費者保護法判命上訴人給付相當於已繳價金之金額，而駁回其餘請求，被上訴
    人就其敗訴部分未聲明不服）
二、上訴人則以：上訴人設計規劃內容，係將本基地依法可興建之建物容積建造三棟
    大樓成品字型集中於三九五地號土地內，建物坐落所占土地面積約五百坪，其餘
    一千八百坪為空地，三九五地號土地空地部分仿歐洲古典建築之庭園造景，三九
    七地號土地則儘量保持原有地貌之森林景觀，完工交屋後之現況亦為如此，系爭
    廣告內容並無不實，而建築業界習慣將法定空地概稱為「中庭」，且由整體廣告
    文字觀之，上訴人廣告中所指之「中庭」僅在表明建築基地，扣除建物所占面積
    約五百坪外，周圍餘有一千八百坪之廣大綠化空間，而非在強調建築物間所圍成
    之空間有一千八百坪。又本件買賣契約開宗明義即載系爭建築基地使用分區包括
    有三九七地號風景區在內，且簽約現場備有建照設計相關圖說供查閱，又羅丹花
    源客戶均為建物結構體完成甚久之後，為幾近成屋階段之交易，彼等於簽約時均
    至現場查看，宏盛天廈客戶簽約時，現場亦已施工，基地範圍有施工圍籬可知基
    地範圍，上訴人並無詐欺之故意，被上訴人亦無陷於錯誤之可能，自無民法第一
    百八十四條之侵權行為可言。又上訴人乃依約履行，本件亦無不完全給付或物之
    瑕疵可言。從而被上訴人依民法第一百七十九條返還不當得利、第一百八十四條
    請求損害賠償、第二百二十七條請求不完全給付賠償、第三百五十四條第一項、
    第三百五十九條請求減少價金，及依消保法、公平法請求損害賠償或懲罰性賠償
    金，均無理由；又被上訴人迄未證明受有何損害，至其所交付之買賣價金乃取得
    買賣標的物之代價，不足資為損害額計算之依據；另附表一編號一至十八之被上
    訴人主張撤銷或解除買賣契約，亦無理由，惟若認被上訴人主張撤銷或解除買賣
    契約有理由，上訴人亦得為同時履行之抗辯等語，資為抗辯。
三、被上訴人主張其等分別於附表所示時間與上訴人簽約，訂購上訴人所興建坐落於
    台北縣汐止市○○段社后小段六五－五、六五－六、六五－七、三九四、三九四
    －一、三九五、三九六－一、三九七、四○○等地號土地上之預售屋及基地（訂
    購戶別及房地總價，暨銷售案之案名分別如附表所示）。前述建築基地於八十六
    年六月四日辦理合併，其中六五－五、六五－六、六五－七、三九四－一地號土
    地合併為同段三九五地號（另分割增加三九五－一地號土地），使用分區為住宅
    區，面積四二一○平方公尺；另三九四、三九六－一、四○○地號合併為同段三
    九七地號，（另分割增加三九七－一、三九七－二地號土地），坐落於上開三九
    五地號土地之左後側，使用分區為風景區，面積三三九八平方公尺，二筆土地面
    積合計共七六○八平方公尺，折合二三○一‧四二坪。系爭建案三棟建物成品字
    型集中坐落於三九五地號土地上，所佔面積約五百坪，其餘一千八百坪為空地。
    上訴人於其銷售房地之廣告中，載有「一八○○坪藝術中庭」、「宏盛天廈一八
    ○○餘坪中庭綠化空間」（以上案名：宏盛天廈）；「大樹成蔭、綠茵舖地、流
    泉花圃植滿一八○○坪階梯式中庭」、「二三○○坪湖岸珍貴基地，留一八○○
    坪面積給中庭」（以上案名：湖景花園）；「二三○○坪基地，只蓋五○○坪留
    下一八○○坪的噴泉水瀑劇場、義大利式中庭花園，近二十項公共設施」（以上
    案名：羅丹花源）等情，業據提出房地預定買賣契約書、土地登記謄本、土地所
    有權狀、台北市建築師公會鑑定報告書、「宏盛天廈」廣告、「湖景花園」廣告
    、「羅丹花源」廣告（以上均影本）等件為證（以上證物見原審卷證物外放），
    且為上訴人所不爭執，此部分事實堪信為真實。
四、茲本件首應審究者，為上訴人有無蓄意隱瞞交易內容之重大資訊，製作內容不實
    足以引人錯誤之房地銷售廣告，致使被上訴人陷於錯誤而與之訂約之情事。經查
    ：
  (一)「中庭」一詞，並非建築法規中所規範之專有名詞，兩造房地預定買賣契約書亦
    未有何約定，僅於其銷售廣告有此文字，而其涵義為何，有下述見解：
  (1)依教育部出版之國語辭典之解釋，係指古代廟堂前階下之正中部分。住宅等
    建築物中央的露天庭院。
  (2)依台灣省建築師公會編輯之「建築辭典」對中庭之解釋為：四周由建築物圍成
    之庭院。指一般庭園而言，即所謂之garden。（以上見台北市建築師公會鑑定
    報告書第二二頁）
  (3)依東海大學王小璘教授所著「住宅中庭設計」專文中，指出：「中庭的源流可遠
    溯至我國西晉和古希臘、羅馬時期，意指一個完全被建築物或建築本體之延伸所
    包圍的庭院，除去天花板，使之能與外界空間接觸，陽光得以直接照射，因而創
    造出一個有機的空間。中庭是建築的中介性和過渡性空間、室內空間的延伸及擴
    展，亦是一特殊的建築形式。它是人為化的自然空間，是在某種程度上再現自然
    （即藝術化了的自然）的一種建築藝術。就空間性質而言，中庭屬於部分居住者
    使用之半私密空間。就權屬而言，為同一棟或同一區域之住戶所有，為建築基地
    內之共同部份。就位置而言，因住宅空間位置不同，可將空間層次分為住宅外圍
    環境之外部空間、介於住宅群中之外部空間、建築本體延伸之外部空間及建築本
    體內之空間，其中建築本體延伸之外部空間意指存在於建築基地上，或在其周圍
    ，或在建築本體上之空間，住宅中庭即屬於此類空間。住宅中庭不僅與建築本體
    相互呼應，亦為生活空間中的一部份，滿足住戶之需求，其主要機能如下：一、
    社會的‧‧‧二、教育的‧‧‧三、生態的‧‧‧四、衛生的‧‧‧五、實質的
    ‧‧‧六、心理的‧‧‧」（見原審卷第二九三頁、第二九四頁）。
  (4)台北市建築師公會就系爭建物所為之鑑定報告中謂：若依台灣省建築師公會「建
    築辭典」定義，本案並無圍成之庭園區域，故中庭計算面積為「零」。本案住宅
    設計配置採三幢面對面配置，與定義中之「四周建築物」相差甚大，但為考量本
    案戶外庭園之佈置及各不同開放空間中具有接近「中庭」設計之功能性，另參酌
    教育部國語辭典之定義，及採用較寬鬆之「住宅中央之露天庭園」見解（見台北
    市建築師公會鑑定報告書第二三頁）。
  (5)依中華民國建築技術學會鑑定報告書（另案由本院九十年度重上字第四五號函囑
    鑑定）所為之解釋：「中庭」一詞，並非建築法規中所規範之專有名詞。由前述
    教育部國語字典、台灣省建築師公會編輯之「建築辭典」、東海大學王小璘教授
    對「中庭」所為之分析解釋。可見早期對「中庭」解釋較為狹義；經過時代的變
    遷、建築型態及人類生活空間的改變，對「中庭」之意涵已採廣義的解釋。現代
    建築幾已捨棄四合院之設計型式，「中庭」一辭斷難再以建築物中間庭院予以界
    定，且中庭之設計已屬景觀學之一門，故其意涵應以其功能作為認定之標準，即
    一宗建築基地除建築物本體以外之空間，凡是提供該建築物所有人為戶外休憩使
    用之庭院（庭園），均為中庭範圍所及（見本院卷第一審第三０九頁、第三一０
    頁）。又中華民國建築技術學會明知中華民國建築開發商業同業公會就「中庭」
    有更廣義之解釋略指相當於法定空地（參見本院卷第一宗第三０七頁、第三０九
    頁、第二宗第一四八頁），而未予採用，顯見其解釋尚未偏向建築技資商業界，
    而屬超然可採。
  (6)是上述就中庭所為之解釋既有多端，且因時代之變遷、建築型態及人類生活空間
    之改變，中庭意涵已不再侷限於早期所指建築物之中間庭院，舉凡於建築基地上
    除建物本體外可供建物所有人戶外休憩使用之庭院，均為中庭範圍所及一節，亦
    據王小璘教授、中華民國建築技術學會縷陳如上，則被上訴人主張系爭銷售廣告
    中所謂之「中庭」，依社會上一般認知，係指建築物所圍成之空間，略指中間庭
    院之意一節，即難謂的論。且系爭建案係三棟大樓成品字型設計，若依前述台灣
    省建築師公會「建築辭典」之定義，本件根本無所謂之「中庭」存在（見台北市
    建築師公會鑑定報告書第二三頁），如依台北市建築師公會之見解，中庭之範圍
    僅一六三‧三五坪（見台北市建築師公會鑑定報告書第二四、二六頁），與被上
    訴人所認知之中庭約有七百坪亦有不符，反之若依被上訴人主張「中庭」係建物
    之中間庭院之意義，則因本案基地廣達二千三百坪，將Ａ、Ｂ、Ｃ棟建物分置基
    地邊緣，使三棟建物之中間土地加大，固有利於空地之使用，但此種建築物座落
    配置相較於建築物樓層高度，在視覺上顯然非常突兀，與銷售廣告透視圖及平面
    圖予人與社區一體之印象全然不符，造成此棟與彼棟之疏離感，至於社區住戶出
    入動線加長造成不便，降低生活機能，當可預見，故就社區總體使用機能言，此
    項建物座落位置之更動較之建物座落之現狀，其弊大於利，在客觀上不會增加建
    築物之經濟價值等情，亦據中華民國建築技術學會鑑定明確（本院卷一宗第三一
    ０頁），則被上訴人主張本件大樓中庭面積僅七百坪，較廣告所稱之一千八百坪
    短少一千餘坪，即難採信。
  (二)次應探究上訴人銷售廣告中所指「中庭」之真意為何？有無內容不實足以引人錯
    誤之情事：
    查「宏盛天廈」之廣告用語，除載有「一八○○坪藝術中庭」、「一八○○餘坪
    中庭綠化空間」外，亦有「想像一下，一八○○餘坪的花園有多大，如果您家擁
    有一八○○餘坪大的前庭、後院」等語詞（該廣告圖參見原審證物即台北市建築
    師公會鑑定報告之附件九之一圖），如謂上訴人銷售廣告之「中庭」係指「建築
    物所圍成之空間，略指中間庭院」之意，則上開廣告用語，顯相互岐異；再參酌
    「宏盛天廈」銷售廣告其他用語，諸如「完整二三○○坪大基地規劃，建蔽率僅
    十七％，保留稀有湖濱中庭花園」、「湖畔特區，二三○○坪大基地規劃，純住
    宅十七％低密度開發；宏盛天廈將八三％的綠地保留給湖、給大自然，私藏三六
    ○度湖光山色的景觀視野」；「湖景花園」之銷售廣告所載「大樹成蔭、綠茵舖
    地、流泉花圃植滿一八○○坪階梯式中庭」、「基地從六米拔高到九米，中庭特
    設一座觀景平台，感受視野放大的驚喜」、「層次感十足的中庭，隨著階梯高低
    起伏，每一步都產生極大視覺變化」、「後方萬坪山林保護區，與中庭貼近，幾
    乎以為是私人專屬的後花園」；及「羅丹花源」銷售廣告所載「二三○○坪基地
    ，只蓋五○○坪留下一八○○坪的噴泉水瀑劇場、義大利式中庭花園，近二十項
    公共設施」等語句以觀（以上廣告圖見原審證物外放，原證三、四、五號），並
    未傳達「中庭」即建築物所圍成之中間庭院，面積有一八○○坪之意。且查本件
    建築基地面積約二三○○坪，扣除三棟建物面積，空地部分約有一八○○坪，上
    訴人於系爭三九五號建築基地空地部分，植有花草樹木，建有雕塑、藝術景石、
    階梯步道等景觀設置、兒童遊戲區、戶外游泳池等設施（見台北市建築師公會鑑
    定報告書所附照片），於三九七號建築基地內設有木造觀景平台，及木造階梯通
    往涼亭，其餘則保持原有之自然景觀（見台北市建築師公會鑑定報告書所附照片
    、本院卷第一宗第二二○頁至二二三頁勘驗筆錄及現場略圖），難謂前揭廣告圖
    說有何不實之處。復參諸前述中華民國建築技術學會就「中庭」所為之見解：於
    一宗建築基地內，在建築物本體以外之空間，經人為設施或刻意保存自然之庭院
    ，可供建築物居住者共同為戶外休閒、遊憩之使用者均屬之。則上訴人抗辯其銷
    售廣告中所指之「中庭」係指二三○○坪建築基地內，除建物本體以外之空地而
    言，即在表明建築基地，扣除建物所占面積約五百坪外，周圍有一千八百坪之空
    間，而非在強調三棟建物圍成之空間有一千八百坪，且交屋後之現況與廣告內容
    並無不符等情，尚非無據。
  (三)由下列買賣事實以觀，被上訴人即消費者不可能因銷售廣告稱有一八○○坪之中
    庭用語，而誤認本件由三棟建物所圍成之空間有一千八百坪：
  (1)查系爭房地預定買賣契約書第一條約定：「(一)土地座落：台北縣社后段社后頂小
    段六五─五、六五─  六、六五─七、三九四─一、三九五、三九六─一、四九
    七、四○○等地號，本社區使用分區屬住宅區、風景區」，即已載明建築基地包
    含合併後之三九五、三九七地號土地，土地使用分區為住宅區、風景區，並無被
    上訴人所主張上訴人故意隱匿建築基地包含三九七地號林地此一交易重要內容之
    情事。又廣告內容雖未刊載基地圖，載明基地範圍，然觀之系爭廣告圖及平面圖
    圖面所示，其用意或僅在說明公共設施項目及其坐落位置或係遠距離之全區建築
    示意圖，此參以前揭廣告圖上醒目之文字「二三００坪大基地規劃，純住宅十七
    ％低密度之開發，八三％之綠地保留給湖‧‧‧」等文義，顯見上開廣告圖並非
    用以表達基地之實際坐落情形及範圍，尚難以廣告圖面未將三九七地號土地標示
    在內乙情，遽指上訴人有故意隱瞞系爭建地包括上開地號土地之情事。
  (2)次依系爭廣告所載一樓平面圖或一樓景觀示意圖及現場模型照片（見房地預定買
    賣契約書卷附原證十二號）所示，僅就社區部分標示，惟本件土地住宅用地即三
    九五地號建築面積四二一０平方公尺，風景區之林地面積三三九八平方公尺，且
    係在住宅建地之後方，依前揭示意圖或前揭模型外觀觀之，其上三棟大樓口，能
    建在「建地」上，倘依被上訴人解釋「中庭」為「建物中間庭院」，則該筆建地
    面積僅四二一０平方公尺（換算約一二七三點五坪），扣除三棟建物，何能還有
    一八００坪中間庭院？而該廣告平面圖及現場模型並未將三棟建物間之空地比例
    予以加大，被上訴人自不會因該廣告繪製之一樓平面圖或景觀示意圖或現場模型
    誤認三棟建物間之空地有一千八百坪之面積。
  (3)再系爭建物於八十八年六、七月間辦理交屋，有房屋接管證明書附卷可稽（見原
    審卷第二六二頁至二七八頁），而七百坪與一千八百坪之差距近達三倍，縱非建
    築專業人士亦可輕易查知，則被上訴人至遲於斯時即可明瞭其主觀上認知之中庭
    面積實際上僅有七百坪，與廣告圖說之一千八百坪顯然不符，然觀其起訴狀陳稱
    ：本預售房地於八十八年六月間起，陸續完工辦理交屋，而原告等人辦理交屋後
    ，於今年（八十八年）八月間經其他承購戶告知建築基地有與廣告不符之問題，
    經參閱‧‧‧方知本房地之建築物及中庭等公共設施係坐落於三九五地號‧‧‧
    中庭面積僅約七百多坪，較廣告所稱之一千八百坪短少達一千餘坪等語（見原審
    卷第十至十一頁），足見其簽約當時對中庭所為之認知與交屋現狀並無不符，故
    於交屋時並無異議，亦無因誤信中庭有一千八百坪始與上訴人簽約之情事，否則
    焉有於交屋逾月之後，始經其他承購戶告知方知中庭面積與廣告不符之事，益徵
    系爭銷售廣告並無引人錯誤之情。
  (4)本案建築於八十四年九月間取得建造執照，須於領照後六個月內開工，八十五年
    六月七日建築基地設施安全圍籬開始挖掘正式施工，八十六年七月十日完成地下
    二層版，七月二十四日完成地下一層版，八月間完成一、二樓版，九月間完成三
    、四樓版，十月間完成五樓版，十一月間完成六、七樓版，十二月間完成八、九
    樓版，八十七年一月間完成十樓版，二月間完成十一、十二樓版，三月間完成十
    三、十四樓版，四月間完成十五、十六樓版，五月間十七樓及屋頂版全部結構完
    成，此有建造執照暨勘驗紀錄附卷可稽（見原審卷第四十五頁及被證一號證物外
    放），被上訴人甲○○、巳○○、余衍清、庚○○、己○○、宇○○、寅○○、
    丙○○、未○○、天○○等（以上十戶均為宏盛天廈客戶），分別於八十六年三
    月至五月間簽約；卯○○即許淑娟於八十六年十月二十三日簽約，地○○、午○
    ○及子○○、壬○○（以上四戶均為湖景花園客戶）分別於八十七年三月間至五
    月間簽約；酉○○、亥○○、丁○○、戌○○、申○○、宙○○、丑○○、玄○
    ○、辛○○分別於八十七年五月間至十二月間簽約，戊○○、癸○○、辰○○分
    別於八十八年一月間簽約（以上十二戶均為羅丹花源客戶），以上均有房地預定
    買賣契約書附卷可考。是宏盛天廈客戶於簽約時，工地現場已施工挖掘並設置安
    全圍籬，被上訴人甲○○等十人稍加查看即可略知基地範圍；另湖景花園客戶卯
    ○○於簽約時系爭建案已完成至五樓，地○○、午○○及子○○、壬○○等於簽
    約時系爭建案已完成十三樓至十七樓，羅丹花源客戶簽約時，整棟結構體已完成
    ，渠等自可輕易查知基地範圍及中庭大小，斷不至僅因一紙廣告圖說即誤信由三
    棟建物所圍成之中間庭院有一千八百坪；尤其系爭房地交易價格達數百萬元之譜
    ，非一般郵購商品可比，且攸關日後之生活居住品質，故有關建物坐落之位置及
    四周環境、交通狀況、建物面向及室內隔間等事項，均係一般購屋者考慮決定是
    否購買之因素，而現場既已施工興建，豈會不加查看僅憑一紙廣告圖說即誤信由
    三棟建物所圍成之中間庭院有一千八百坪即決意購買。復參以證人即現場銷售人
    員徐博彰、張正達於原審審理時，均證述銷售現場備置有模型屋、建造設計圖、
    建造執照藍圖等供購物者參閱（見原審卷第一○六至一○九頁），及由被上訴人
    所提出擺置於銷售現場之模型屋照片（見房地預定買賣契約書卷附原證十二號）
    ，該三棟大樓間之空地面積與建物相比，顯無建物面積之三倍（倘依被上訴人解
    釋中間庭院一八００坪，三大棟建物基地五００坪，約三倍），亦如前述，被上
    訴人顯無誤認之可能。至被上訴人另謂系爭三九七地號土地緊鄰墳墓區云云，然
    查此乃本案建物規劃銷售前即存在之事實，亦難依此事實認上訴人有故意隱瞞交
    易內容之重大資訊之情。
五、綜上，被上訴人主張上訴人於其銷售廣告蓄意隱瞞建築基地之實際範圍，復誇稱
    預售房地有一八○○坪之中庭，致被上訴人等陷於錯誤致簽訂買賣契約乙節，自
    難認為真正。則被上訴人所為各項主張是否有理，詳如後述：
  (一)附表一編號一至十八之被上訴人部分：
  (1)依上，上訴人既無施用詐術使被上訴人陷於錯誤與之訂約之情事，則被上訴人主
    張因受上訴人詐欺而為意思表示，依民法第九十二條第一項，以起訴狀送達撤銷
    買賣契約所為之意思表示，並依民法第一百七十九條不當得利、同法第一百一十
    三條規定，請求上訴人返還已付價金，或賠償房地總價款，均無理由，不應准許
    。
  (2)被上訴人主張上訴人故意以不實之廣告欺瞞消費者，使被上訴人陷於錯誤而與之
    訂約並給付價款，致其等受有損害，依民法第一百八十四條、公平交易法第二十
    一條第一項、第三十一條、第三十二條第一項，及消費者保護法第二十二條、第
    五十一條等規定，請求以房地總價款計算之損害賠償及三倍之懲罰性賠償金。經
    查上訴人之銷售廣告並無虛偽不實引人錯誤之情形，已如前述，且系爭買賣契約
    既未經合法撤銷，被上訴人所交付之價金乃履行其買賣契約之義務，其亦取得買
    賣標的物之所有權並受領給付買賣標的物，其給付之買賣價金自非損害，被上訴
    人亦未證明其因信賴系爭廣告受有何財產上之損害，其此部分主張亦無理由。
  (3)若認被上訴人不得以受詐欺為由撤銷買賣契或請求損害賠償，則主張本件預售房
    地，依廣告有一八００坪之中庭，而實際完工之中庭嚴重縮水，且上訴人隱匿未
    告知之建築基地三九七地號部分亦無法作為中庭利用，上訴人所交付之房地顯與
    契約預定之效用有重大減損，爰以起訴狀送達解除兩造買賣契約，契約既經解除
    ，上訴人應依民法第二百五十九條規定返還買賣價金。茲查本件廣告所稱「中庭
    」其意係指二三００坪建築基地內，除建物本體以外之空地而言，並無傳達「建
    築物所圍成之空間，面積一八００坪」之意，已如前述。被上訴人復未舉證上訴
    人之給付有何瑕疵，則其依物之瑕疵擔保規定，主張解除契約自屬無據。
  (4)如認本件不得解除契約，則因前述瑕疵，造成被上訴人所購房地減少之價值為房
    地總價二分之一；又上訴人未依廣告內容而為給付，則上訴人應依民法第三百五
    十九條規定，將應減少之價金返還予被上訴人，或依民法第二百二十七條規定，
    賠償以房地總價二分之一計算之損害。同時併依前述公平交易法及消費者保護法
    之規定，請求損害賠償及懲罰性賠償金。查上訴人並無被上訴人所指有物之瑕疵
    情事，被上訴人亦未具體說明其受有何損害，其等主張請求減少價金或不完全給
    付之損害賠償，均屬無據；另併同時請求依公平交易法及消費者保護法之規定給
    付損害賠償及懲罰性賠償金部分，依前所述，亦無理由，
  (5)綜上，附表一編號一至十八之被上訴人請求上訴人給付如附表一「一審判准金額
    」欄所示之金額及均自起訴狀繕本送達翌日起至清償日止，按年息百分之五計算
    之利息，均應駁回。
  (二)附表一編號十九至二十六之被上訴人部分：
    上述被上訴人雖未主張依民法第九十二條規定撤銷系爭買賣契約，惟仍依下述各
    項請求權，提起本件訴訟，請求損害賠償及懲罰性賠償金
    (1)依民法第一百八十四條請求上訴人賠償因廣告不實所受損害。
    (2)依民法第三百五十四條、第三百五十九條規定，請求減少價金。
    (3)依民法第二百二十七條規定，請求不完全給付之損害賠償。
    (4)依公平交易法第三十一條規定，請求損害賠償。
    (5)依清費者保護法第五十一條規定，請求損害賠償及三倍之懲罰性賠償金。
    查本件上訴人並無廣告不實應負侵權行為之責，或給付之物有瑕疵應負物之瑕疵
    擔保責任，或有不完全給付之情，亦無違反公平交易法第二十一條、消費者保護
    法第二十二條之情，已如前述。從而，上述被上訴人請求上訴人連帶給付如附表
    一「一審判准金額」欄所示之金額及均自起訴狀繕本送達翌日起至清償日止，按
    年息百分之五計算之利息，亦無理由，應予駁回。
六、綜上所述，本件被上訴人於原審之請求均無理由，應予駁回。原審判命上訴人應
    連帶給付如后附表「一審判准金額」欄所示之金額及均自起訴狀繕本送達翌日起
    至清償日止，按年息百分之五計算之利息，並就該部分為假執行之宣告，自有未
    當。上訴意旨指摘原判決此部分不當，求予廢棄改判，為有理由，應由本院將原
    判決此部分廢棄，並駁回被上訴人在第一審之訴及假執行之聲請。
七、本件事證已明，兩造其餘攻擊防禦方法及未經援用之證據，經核與本判決之結果
    不生影響，爰不一一論述。
八、據上論結：本件上訴為有理由，依民事訴訟法第四百五十條、第七十八條、第八
    十五條第一項，判決如主文。
中      華      民      國    九十二    年     一     月      十四      日
                                民事第十七庭
                                    審判長法  官  鄭  雅  萍
                                          法  官  許  文  章
                                          法  官  吳  謀  焰
右正本係照原本作成。
如不服本判決，應於收受送達後二十日內向本院提出上訴書狀，其未表明上訴理由者
，應於提出上訴後二十日內向本院補提理由書狀（均須按他造當事人之人數附繕本）
上訴時應提出委任律師或具有律師資格之人之委任狀；委任有律師資格者，另應附具
律師及格證書及釋明委任人與受任人有民事訴訟法第四百六十六條之一第一項但書或
第二項（詳附註）所定關係之釋明文書影本。
中      華      民      國    九十二    年     一     月      十七      日
                                          書記官  黃  瑞  芬
附註：
民事訴訟法第四百六十六條之一（第一項、第二項）：
對於第二審判決上訴，上訴人應委任律師為訴訟代理人。但上訴人或其法定代理人具
有律師資格者，不在此限。
上訴人之配偶、三親等內之血親、二親等內之姻親，或上訴人為法人、中央或地方機
關時，其所屬專任人員具有律師資格並經法院認為適當者，亦得為第三審訴訟代理人
。
附表一：
┌───────┬────┬───────────┬────────┬────┬───────┬─────────┐
│  姓      名  │ 戶  別 │   訂     約     日   │房地總價(新台幣)│ 案  名 │ 起訴請求金額 │一 審 判 准 金 額 │
├───────┼────┼───────────┼────────┼────┼───────┼─────────┤
│  一  、戊○○│A3-7F   │八十八年一月二十三日  │四百五十萬元    │羅丹花源│六百七十五萬元│同上              │
├───────┼────┼───────────┼────────┼────┼───────┼─────────┤
│  二  、戌○○│A8-10F  │八十七年九月十九日    │七百四十九萬元  │羅丹花源│一千八百七十二│一千四百九十八萬元│
│              │        │                      │                │        │萬五千元      │                  │
├───────┼────┼───────────┼────────┼────┼───────┼─────────┤
│  三  、甲○○│A9-2F   │八十六年四月二十九日  │三百六十八萬元  │宏盛天廈│七百二十六萬元│同上              │
├───────┼────┼───────────┼────────┼────┼───────┼─────────┤
│  四  、巳○○│A9-7F(原│八十六年三月          │三百九十五萬元  │宏盛天廈│五百萬元      │同上              │
│              │訂約購買│                      │                │        │              │                  │
│              │B3-2F │                      │                │        │              │                  │
│              │3.８換屋│                      │                │        │              │                  │
│              │為A9    │                      │                │        │              │                  │
├───────┼────┼───────────┼────────┼────┼───────┼─────────┤
│  五  、辛○○│B1-9F   │八十七年十二月二十九日│三百八十萬元    │羅丹花源│九百五十萬元  │七百六十萬元      │
├───────┼────┼───────────┼────────┼────┼───────┼─────────┤
│  六  、癸○○│B2-11F  │八十八年一月十九日    │七百五十萬元    │羅丹花源│一千八百七十五│一千五百萬元      │
│              │        │                      │                │        │萬元          │                  │
├───────┼────┼───────────┼────────┼────┼───────┼─────────┤
│  七  、辰○○│B3-8F   │八十八年一月八日      │五百七十萬元    │羅丹花源│一千四百二十五│一千一百四十萬元  │
│              │        │                      │                │        │萬元          │                  │
├───────┼────┼───────────┼────────┼────┼───────┼─────────┤
│  八  、乙○○│B7-2F   │八十六年四月十六日    │四百三十九萬元  │宏盛天廈│一千零九十七萬│八百七十八萬元    │
│              │        │                      │                │        │五千元        │                  │
├───────┼────┼───────────┼────────┼────┼───────┼─────────┤
│  九  、庚○○│B7-7F   │八十六年五月七日      │五百六十七萬元  │宏盛天廈│一千四百十七萬│一千一百二十四萬元│
│              │        │                      │                │        │五千元        │                  │
├───────┼────┼───────────┼────────┼────┼───────┼─────────┤
│  十  、己○○│B8-8F   │八十六年四月三十日    │八百五十七萬元  │宏盛天廈│二千一百八十七│一千七百五十萬元  │
│              │        │                      │                │        │萬五千元      │                  │
├───────┼────┼───────────┼────────┼────┼───────┼─────────┤
│  十一、宇○○│B9-6F   │八十六年四月十五日    │三百九十五萬元  │宏盛天廈│九百八十七萬五│七百九十萬元      │
│              │        │                      │                │        │千元          │                  │
├───────┼────┼───────────┼────────┼────┼───────┼─────────┤
│  十二、亥○○│C1-2F   │八十七年七月十一日    │三百三十萬元    │羅丹花源│八百二十五萬元│六百六十萬元      │
├───────┼────┼───────────┼────────┼────┼───────┼─────────┤
│  十三、玄○○│C1-5F   │八十七年十一月二十日  │三百七十萬元    │羅丹花源│九百二十五萬元│七百四十萬元      │
├───────┼────┼───────────┼────────┼────┼───────┼─────────┤
│  十四、地○○│C2-5F   │八十七年三月十二日    │五百六十萬元    │湖景花園│一千一百二十萬│同上              │
│              │        │                      │                │        │元            │                  │
├───────┼────┼───────────┼────────┼────┼───────┼─────────┤
│  十五、申○○│C2-7F   │八十七年九月十九日    │四百八十四萬元  │羅丹花源│一千二百十萬元│九百六十八萬元    │
├───────┼────┼───────────┼────────┼────┼───────┼─────────┤
│  十六、寅○○│C2-8F   │八十六年五月十日      │六百二十一萬元  │宏盛天廈│一千二百四十二│同上              │
│              │        │                      │                │        │萬元          │                  │
├───────┼────┼───────────┼────────┼────┼───────┼─────────┤
│  十七、丙○○│C3-5F   │八十六年五月二十日    │六百一十五萬元  │宏盛天廈│一千五百三十七│一千二百三十萬元  │
│              │        │                      │                │        │萬五千元      │                  │
├───────┼────┼───────────┼────────┼────┼───────┼─────────┤
│  十八、丑○○│C5-2F   │八十七年十月一日      │三百五十萬元    │羅丹花源│一千零五十萬元│七百萬元          │
├───────┼────┼───────────┼────────┼────┼───────┼─────────┤
│  十九、許淑娟│A7-6F   │八十六年十月二十三日  │五百八十二萬元  │湖景花園│二百九十一萬元│同上              │
├───────┼────┼───────────┼────────┼────┼───────┼─────────┤
│  二十、酉○○│A7-4F   │八十七年五月八日      │四百七十五萬元  │羅丹花源│四百七十五萬元│同上              │
├───────┼────┼───────────┼────────┼────┼───────┼─────────┤
│二十一、宙○○│A7-12F  │八十七年九月二十八日  │五百八十八萬元  │羅丹花源│一百五十萬元  │同上              │
├───────┼────┼───────────┼────────┼────┼───────┼─────────┤
│二十二、午○○│B2-2F   │八十七年五月五日      │四百一十萬元    │湖景花園│二百零五萬元  │同上              │
│二十二－一、  │        │                      │                │        │              │                  │
│        子○○│        │                      │                │        │              │                  │
├───────┼────┼───────────┼────────┼────┼───────┼─────────┤
│二十三、丁○○│C1-4F   │八十七年七月十一日    │三百五十萬元    │羅丹花源│三百五十萬元  │同上              │
├───────┼────┼───────────┼────────┼────┼───────┼─────────┤
│二十四、未○○│C1-11F  │八十六年三月二十三日  │八百六十二萬元  │宏盛天廈│二百五十萬元  │同上              │
├───────┼────┼───────────┼────────┼────┼───────┼─────────┤
│二十五、壬○○│C2-4F   │八十七年三月十二日    │五百四十萬元    │湖景花園│五百四十萬元  │同上              │
├───────┼────┼───────────┼────────┼────┼───────┼─────────┤
│二十六、天○○│C5-11、 │八十六年三月十五日    │八百九十三萬元  │宏盛天廈│二百五十萬元  │同上              │
│（原訂約時姓名│12F     │                      │                │        │              │                  │
│為賴完妹，嗣更│        │                      │                │        │              │                  │
│為天○○）    │        │                      │                │        │              │                  │
└───────┴────┴───────────┴────────┴────┴───────┴─────────┘


司法院資訊處製作；財團法人民間司法改革基金會備份。
